【裁判字號】    96,訴,872
【裁判日期】    970520
【裁判案由】    貪污等
【裁判全文】
臺灣苗栗地方法院刑事判決               96年度訴字第872號
公  訴  人  臺灣苗栗地方法院檢察署檢察官
被      告  丁○○
選任辯護人  王勝和律師
被      告  庚○○
選任辯護人  江錫麒律師
被      告  己○○
指定辯護人  本院公設辯護人  丙○○
上列被告等因違反貪污治罪條例案件，經檢察官提起公訴（96
年度偵字第1015 、2103號、2271號），本院判決如下：
    主  文
丁○○共同連續依據法令從事公務之人員，利用職務上之機會，
詐取財物，處有期徒刑捌年貳月。褫奪公權伍年。所得財物新臺
幣伍拾柒萬伍仟伍佰肆拾壹元應連帶追繳沒收，並發還被害人苗
栗縣政府，如全部或一部無法追繳時，應以其財產抵償之。
庚○○共同連續非依據法令從事公務之人員，與依據法令從事公
務之人員，利用職務上之機會，詐取財物，處有期徒刑壹年拾月
。褫奪公權壹年。緩刑貳年。所得財物新臺幣伍拾柒萬伍仟伍佰
肆拾壹元應連帶追繳沒收，並發還被害人苗栗縣政府，如全部或
一部無法追繳時，應以其財產抵償之。
己○○共同連續非依據法令從事公務之人員，與依據法令從事公
務之人員，利用職務上之機會，詐取財物，處有期徒刑壹年捌月
。褫奪公權壹年。緩刑貳年。所得財物新臺幣伍拾柒萬伍仟伍佰
肆拾壹元應連帶追繳沒收，並發還被害人苗栗縣政府，如全部或
一部無法追繳時，應以其財產抵償之。
    事  實
一、丁○○於民國90年至93年間，擔任苗栗縣議會議員職務，為
    依法令從事公務之人員，並於90至94年度間兼任非營利性質
    之社團法人－苗栗縣苑裡鎮「苑東社區發展協會」（下稱發
    展協會）理事長。緣苗栗縣政府依據「中央對臺灣省各縣（
    市）政府計畫及預算考核要點」第5 點第6 目訂定「苗栗縣
    政府推展社區發展補助要點」，於苗栗縣政府會計科目「社
    會運動」項下之「社區活動經費」每年編列予每位縣議員新
    臺幣（下同）100 萬元之補助款項，凡各社區發展協會辦理
    各項社區發展工作時，經縣議員建議予以補助者，縣政府即
    依建議自提出建議之縣議員補助款下核撥經費補助。詎丁○○竟利用縣議員對於「社區活動經費」補助款項（下稱議員
    社團補助款）有建議權之職務上機會，與受聘為「苑東社區
    發展協會」總幹事之庚○○及會計職務之己○○，意圖為丁○○不法之所有，而共同基於利用職務上機會詐取財物之概
    括犯意聯絡，連續於90至92年間如附表所示之時間為下列行
    為：
  (一)由丁○○指示庚○○向附表所示之商號取得空白單據，庚○○則以向商號諉稱之前所委辦活動，商號所開立之收據受領
    人抬頭有錯誤需重新填寫，或以一次購買多項小贈禮品之後
    請商號開立多張空白單據交予庚○○帶回自行填寫等方式，
    經商號同意使用之空白且已經蓋用店章之收據，分別以如附
    表所示之商號名義簽發如附表所示之不實收據， 並製作不
    實之活動照片，而將前揭不實之收據、照片黏貼於憑證。嗣
    再持其製作之上開粘貼憑證及領據，向苗栗縣苑裡鎮公所（
    下稱苑裡鎮公所）行使以申請前開議員社團補助款，於經苑
    裡鎮公所初步審查後，轉報苗栗縣政府，使苗栗縣政府誤以
    為檢附之相關憑證係屬真正而分別於如附表附所示之時間，
    核撥如附表所示之金額予發展協會，並先後由庚○○至苑裡
    鎮公所提領受款人為「苑東社區發展協會」之公庫支票後，
    至「苑東社區發展協會」設於苗栗縣苑裡鎮農會專戶提領，
    而以上開方式，前後計詐得如附表所示新臺幣（下同）575,
    541 元之補助款，使苗栗縣政府受有上揭財產損害。
  (二)嗣丁○○為圖隱匿上開詐得補助款項以供個人揮霍之用，乃
    指示己○○於「苑東社區發展協會」總帳簿及現金帳外，為
    丁○○另立個人帳冊，將所申領之補助款除登錄於總帳及現
    金帳之各收支項，並存入「苑東社區發展協會」設於苑裡鎮
    農會之帳號00000000000000號專戶外，其餘為數575,541 元
    之補助款項則均登錄至丁○○之個人帳冊，並存入丁○○設
    於新竹國際商業銀行苑裡分行（下稱新竹商銀）帳號000000
    0000000 號帳戶，該帳戶之支出則均以丁○○個人之理事長
    名義捐助社區旅遊、理監事開會餐費及用為年節送禮費用等
    ，以規避縣政府編列經費時需「專款專用」之目的，架空政
    府之審核機制而取得上開補助款項。嗣己○○於離職時，將
    帳戶存簿交予庚○○，而將該個人帳冊移交予丁○○，由丁○○續行隱匿上開詐欺取得補助款項之犯行。
二、案經苗栗縣調查站報告臺灣苗栗地方法院檢察署檢察官偵查
    起訴。
    理  由
一、認定犯罪事實所憑之證據及理由
  (一)證據能力：
  1.偵訊筆錄部分：（刑事訴訟法第159 條之1 第2 項）
  (1)按我刑事訴訟法為保障被告受公平審判及發現實體真實，於
    92年2 月6 日修正及增定公布施行之前及之後，對於人證之
    調查均採言詞及直接審理方式，並規定被告有與證人對質及
    詰問證人之權利，其中被告之對質詰問權，係屬憲法第8 條
    第1 項規定「非由法院依法定程序不得審問處罰」之正當法
    律程序所保障之基本人權及第16條所保障之基本訴訟權，不
    容任意剝奪；又刑事審判上之共同被告，係為訴訟經濟等原
    因，由檢察官或自訴人合併或追加起訴，或由法院合併審判
    所形成，其間各別被告及犯罪事實仍獨立存在，各被告對於
    其他共同被告之案件而言，為被告以外之人，具證人之適格
    ，而與被告有共犯關係之人，其於被告之案件，既非被告，
    自亦具證人之適格，如欲以共同被告或共犯之陳述為證據，
    其等即具證人身分，應依人證之調查程序為之。從而，法院
    就被告之案件對其他共同被告或與被告有共犯關係之人調查
    ，不論在92年2 月6 日修正、增定之刑事訴訟法公布施行前
    或施行後，「均應依人證之調查程序傳喚該共同被告或共犯
    到場」，命其立於證人之地位而為陳述，並通知被告，「使
    被告有與之對質及詰問其現在與先前陳述之瑕疵的機會」，
    以確保其對質詰問權，並藉以發現實體真實；否則，如僅提
    示該共同被告或共犯未經對質詰問之審判外陳述筆錄或告以
    要旨，被告之對質詰問權即無從行使，無異剝奪被告該等權
    利，且有害於實體真實之發現，其所踐行之調查程序，自難
    謂為適法（司法院大法官會議釋字第582 號解釋、最高法院
    94年度台上字第3728號判決意旨參照）。
  (2)又92年2 月6 日修正公布之刑事訴訟法第159 條之1 第2 項
    規定：「被告以外之人於偵查中向檢察官所為之陳述，除顯
    有不可信之情況者外，得為證據。」依其文義之形式解釋，
    似為被告以外之人於偵查中向檢察官所為之陳述，非顯不可
    信者，得為證據；然92年2 月6 日修正公布之刑事訴訟法，
    為保障被告之反對詰問權，已採納英美之傳聞法則，而被告
    以外之人於偵查中向檢察官所為之陳述，其本質屬傳聞證據
    ，依傳聞法則，原無證據能力，係因立法者以刑事訴訟法規
    定檢察官代表國家偵查犯罪、實施公訴，依法有訊問被告、
    證人、鑑定人之權，且實務運作時，偵查中檢察官向被告以
    外之人所取得之陳述，原則上均能遵守法律規定，不致違法
    取供，其可信性極高，為兼顧理論與實務為由，而例外設定
    其具備非顯不可信之要件時，得為證據。故此法條對被告以
    外之人於偵查中向檢察官所為之陳述所設非顯不可信之要件
    ，應解為屬於證據能力之規定，而非陳述內容證明力之問題
    ，至於被告以外之人於偵查中向檢察官所為陳述是否具備非
    顯不可信之要件而具有證據能力，「法院應就該被告以外之
    人於審判中及在檢察官面前所為陳述之外部附隨之環境或條
    件，比較判斷之！」（最高法院94年度台上字第1776號判決
    意旨參照）。
  (3)是本件證人即共同被告庚○○、己○○及證人乙○○於偵訊
    中所為證述，業經本院賦予被告丁○○傳訊其等蒞庭詰問之
    機會，並依公訴人及被告等請求，傳訊證人庚○○、己○○
    及乙○○，於審判期日到庭使其立於或轉換為證人之地位實
    行交互詰問程序，確實保障被告之反對詰問權；又經本院比
    較檢驗公訴檢察官詢問證人時並無誘導或施壓等詢問之外部
    客觀環境，並就其等陳述時點乃發覺該等同案被告犯罪時即
    予訊問，其知覺事實之經過當無錯誤之危險，亦無其他干擾
    因素不當介入等附隨條件判斷，是本件上開證人之證言具有
    證據能力，得為本案判斷基礎（見本院卷97年3 月4 日審判
    筆錄第2 ～24頁）。
  2.被告同意部分：（刑事訴訟法第159條之5）
    按被告以外之人（包括證人、鑑定人、告訴人、被害人及共
    同被告等）於審判外之陳述雖不符刑事訴訟法第159 條之 1
    至之4 等4 條之規定，而經當事人於審判程序同意作為證據
    ，法院審酌該言詞陳述或書面陳述作成時之情況，認為適當
    者，亦得為證據；當事人、代理人或辯護人於法院調查證據
    時，知有刑事訴訟法第159 條第1 項不得為證據之情形，而
    未於言詞辯論終結前聲明異議者，視為有前項之同意，同法
    第159 條之5 定有明文。立法意旨在於傳聞證據未經當事人
    之反對詰問予以核實，原則上先予排除。惟若當事人已放棄
    反對詰問權，於審判程序中表明同意該等傳聞證據可作為證
    據；或於言詞辯論終結前未聲明異議，基於尊重當事人對傳
    聞證據之處分權，及證據資料愈豐富，愈有助於真實發見之
    理念，且強化言詞辯論主義，使訴訟程序得以順暢進行，是
    本件理由欄(二)供述證據項所示證人戊○○、張雲明及甲○○
    之證詞雖屬傳聞證據，惟既經被告未表示異議視為同意，亦
    均具有證據能力，合先敘明。（見本院卷97年4 月22日審判
    筆錄第3 ～5 頁）
  (二)供述證據：
  1.被告庚○○於偵查中之證述：證明係被告丁○○指示伊向他
    人索取空白之單據填寫後，偽造「苑東社區發展協會」辦理
    如附表所載之活動，而向苗栗縣政府詐取補助款。（見96年
    度偵字第1015號偵查卷第98～106頁、第356～359頁）
  2.被告己○○於偵查中之證述：證明關於伊在如附表所載之黏
    貼憑證等單據上核章，並將補助款收支登入總帳及現金帳，
    部分款項並依被告丁○○之指示另立帳簿登記，記載供被告
    丁○○個人支用之帳款，嗣其離職時已將該帳簿交予丁○○
    個人保管等語。（見96年度偵字第1015號偵查卷第139～146
    頁、第356～359頁）
  3.證人乙○○於偵查中之證述：證明苗栗縣議員有100 萬元苗
    栗縣政府補助建議款權限之事實（見93年度肅他字第4 號偵
    查卷第55～56頁）。
  4.證人戊○○（「苑裡888 綜藝團」負責人）偵查中證述：證
    明對於如附表所載之黏貼憑證及單據，乃實際上並未辦理如
    附表所示活動而為不實記載之指證，及之所以交付被告庚○○空白單據，乃因庚○○向其陳稱證人前所辦理活動所開立
    單據上受領人抬頭有錯誤之事實。（見96年度偵字第1015
    號偵查卷第70～82頁、本院卷第68～73頁）
  5.證人張雲明（「全民體育用品社」負責人）偵查中證述：證
    明對於如附表所載之黏貼憑證及單據，乃實際上並未辦理附
    表所示活動而為不實記載之指證，及之所以交付空白單據，
    乃係因被告庚○○陳稱因購買小額之物品、禮品過多，請證
    人將空白單據交予被告庚○○回去慢慢填寫，證人始同意交
    付空白單據之事實。（見96年度偵字第1015號偵查卷第2～3
    、8～10頁）
  6.證人甲○○（「苑東發展協會守望相助隊」會計）偵查中證
    述：證明對於如起訴書所載之黏貼憑證及單據，係不實記載
    之指證。（見96年度偵字第1015號偵查卷第51～58頁）
  (三)非供述證據：
  1.起訴書附表所示90年至92年苗栗縣苑裡鎮「苑東社區發展協
    會」黏貼憑證3 冊、總帳冊及90至94年現金帳2 冊證明被告
    等人偽造不實之文書，向苗栗縣政府詐欺取財，且並無是項
    活動實際支出之事實。（見96年度偵字第1015號偵查卷第15
    0～233 頁、贓證物庫）
  2.90至92年度社會福利基金社區發展補助一覽表3 冊、93年度
    社政業務獎助補助一覽表1 冊、94年度社會行政課各項業務
    補助登記簿1 冊、傅學煥議員、呂明亮議員等補助金額登記
    簿2 冊、苗栗縣政府內部簽辦公文4 份、95及96年議員分配
    補助款光碟2 片：證明是項補助款與被告丁○○利用議員之
    身分詐欺取財間，有公務員利用職務上關係所為之事實。贓
    證物庫。（見96年度偵字第2271號第23～24頁：扣押物品清
    單。96年度偵字第1015號偵查卷第260～328頁：內部公文 4
    份）。
二、對於被告丁○○之辯解本院判斷：
  (一)訊據被告丁○○就伊於民國90年至93年間，擔任苗栗縣議會
    議員職務，並於90至94年度間兼任苗栗縣苑裡鎮「苑東社區
    發展協會」理事長等事實固坦承不諱，惟矢口否認有何利用
    職務上機會詐取財物之犯行，辯稱：
  1.伊雖身為發展協會理事長，惟因繁忙於公務，並不知發展協
    會其他人員於申領詐取財物，有踰法蹈矩之行為；
  2.議員對於縣政府僅有建議核撥款項之權限，惟此建議仍須各
    鄉鎮公所及縣政府為初審及複核，尚非最終權限，難謂為地
    方制度法所定之議員職權。
  3.伊取得之部份補助款項，雖係存入個人帳戶，惟均使用於與
    發展協會有密切相關之公益活動，並無為自己不法所有之意
    圖云云。
  (二)對於被告丁○○之辯解，本院認為不能採信，理由如下：
  1.被告庚○○向如附表所示之商家索取空白且已經蓋用店章之
    收據，填載不實之活動經費、並偽造不實活動照片，並將不
    實之收據及照片黏貼於憑證上，持前開憑證向苑裡鎮公所及
    縣政府之公務員行使，詐領議員社團補助款等事實，業據庚○○於偵訊中證述甚詳，核與證人即「苑裡885 綜藝團」業
    者戊○○於偵訊及審理中證述：他請我搭場地、燈光、音響
    之費用通常為1 萬3,000 元，至多不會超過2 萬元，我不知
    道為何他會在空白收據上寫那麼多（96年度偵字第1015號第
    79頁）、因舞團受邀於苑裡鎮苑東社區守望相助隊舉辦之活
    動中表演，乃開立以守望相助隊為抬頭之收據給庚○○，但
    庚○○表示須以社區發展協會為抬頭開立收據，主動向戊○○要空白收據重新填寫（96年度偵字第1015號第79頁、96
    年度訴字第872 號第69頁）等語；證人張雲明於偵訊中證述
    ：印象中庚○○跟我買小樣的贈禮品很多，約1 萬元，但因
    沒有時間逐一填寫收據，他就要求我把空白收據給他，我完
    全不知道他寫了7 萬元，如果知道我們就不敢給他，我們收
    據大都在5 萬元以內，我們沒有受庚○○委託訂制守望相助
    隊之服裝（96年度偵字第1015號第9 頁）等語；證人即苑東
    守望相助隊財務人員甲○○於警詢及偵訊中證述：冬季制服
    是向台中市「世興軍用品店」訂製，但這一筆是作警用外套
    、而非作灰色短大衣之用（96年度偵字第1015號第52、57頁
    ）等語相符，復有90至92年苗栗縣苑裡鎮「苑東社區發展協
    會」黏貼憑證3 冊附卷可佐，是前開事實，自堪信為真實。
    另被告庚○○係受被告丁○○之指示而為上開犯行等事實，
    業據被告庚○○供承不諱，此徵諸庚○○於偵查中供述：不
    實之收據是丁○○跟「885 綜藝團」、「黑貓惠自助餐」講
    好後，叫我拿回來填，他說以後溢領及冒領的繳回去就沒事
    ，他既然跟我說沒事，我就做（96年度偵字第1015號第111
    頁）等語；有了收據就需要照片證明有辦活動，我問丁○○
    照片怎麼辦，他說拿比較接近的照片來貼就好，合成照片是
    請我朋友幫我合成的、剛開始做的時候，做的很不好，我不
    滿意，後來丁○○就說要不然貼貼看，看可不可以過（96年
    度偵字第1015號第112 頁）等語；及社區發展協會向苗栗縣
    政府申請補助經費，均係由丁○○決定活動後，由總幹事完
    成計畫書，轉知或呈理事長丁○○過目後，始向苑裡鎮公所
    提出申請並由苑裡鎮公所轉呈縣政府核撥（96年度訴字第
    872 號第78頁）等語；申請補助款所用之黏貼憑單是在活動
    結束後向商人要憑據，交由我製作憑單，協會理事柯先生給
    我照片，我貼好後再給理事長丁○○看過後，提出申請（96
    年度訴字第872 號第79頁）等語；我們社區發展協會要辦的
    活動丁○○都知道，要發函縣政府關於辦活動之公文不用經
    過丁○○，但我會告訴他，丁○○知道哪些活動有辦、哪些
    沒有辦，所有申請所用之憑單、照片都是丁○○授權我做的
    ，但我都會跟他報告（96年度訴字第872 號第85頁）等語無
    誤，復有90至92年度社區發展協會黏貼憑證3 冊可資為憑，
    再衡之社區發展協會之運作均須經理事長同意，被告丁○○
    卻諉稱不知，核與常情亦不相符，足認被告丁○○之辯詞顯
    為飾卸之語，而無足憑採。
  2.被告丁○○指示己○○為伊另立帳冊，並另開立個人帳戶，
    將詐得之補助款項，存入丁○○個人帳戶等事實，業據被告
    己○○於偵訊及審理中供承社區發展協會原已有農會帳戶，
    但因丁○○說他當縣議員可以申請補助，要再另外設新竹商
    銀之帳戶供社區旅遊支出，是庚○○說不能存在一起（96年
    度訴字第872 號第124 頁）等語；新竹商銀之帳冊主要是記
    載以理事長名義捐助社區旅遊、理監事開會餐費、年節禮品
    等用途（96年度訴字第872 號第125 頁）等語甚明。被告丁○○固辯稱另設之新竹商銀帳戶係因丁○○個人債務糾紛，
    原農會帳戶遭假扣押，縣政府之補助款項均無法提領，始另
    立新竹商銀帳戶暫供社區發展協會公務使用云云。惟訊之證
    人即共同被告庚○○證稱：農會的帳戶解除假扣押後，有再
    繼續使用，新竹商銀之帳戶也再繼續使用（96年度訴字第
    872 號第131 頁）等語；我知道丁○○有指示己○○怎麼用
    農會的簿子（96年度訴字第872 號第130 頁）等語；足徵社
    區發展協會設於農會帳戶，於假扣押解除後，與丁○○另設
    之新竹商銀帳戶均同時併行使用，而該帳戶之收入雖是縣政
    府之補助款項，支出卻係以丁○○個人名義供其他用途使用
    ，是被告丁○○所辯，均避重就輕，而難採信。
  3.被告丁○○係利用縣議員職務上之機會，詐得補助款項等事
    實，雖經被告丁○○辯稱：地方制度法第36條所定議會職權
    包括議決縣（市）規章、預算稅課等及其他依法律或上級法
    規賦予職權，然起訴書所稱「中央對臺灣省各縣（市）政府
    計畫及預算考核要點」、「苗栗縣政府推展社區發展補助要
    點」均非前開法條所指之法律或上級法規，而前開法條亦無
    關於縣議員建議動支補助款之規定，再依「苗栗縣政府推展
    社區發展補助要點」第6 點、第10點所訂「申請流程，須經
    過各鄉鎮公所初審」、「受補助單位應依計畫約第繩間辦理
    完成，並於活動結束後1 個月內，提出下列資料向各鄉鎮市
    公所辦理核銷及請款手續」，足見縣議員之建議補助行為均
    須經由鄉鎮市公所先為初審及核銷審核，再經縣政府同意補
    助並撥款，並非一經縣議員申請即得具領該等補助款項，是
    社團補助款核撥之建議權限並非縣議員之法定職權云云。惟
    查：
  (1)按所謂利用職務上之機會詐取財物，係指因法律或命令賦予
    行為人以一定之職務，而行為人竟利用此項職務上之機會，
    因勢乘便詐欺取財者而言，若其用以詐財之行為，與其法令
    上之職務無所關涉者，即非利用職務上機會詐財；又所謂「
    利用職務上之機會」，係指假借職務上之一切事機，予以利
    用者而言，其所利用者，職務本身固有之事機，固不論矣，
    尚包括由職務上所衍生之機會，可見此規定之重點在於機會
    ；業經最高法院96年度台上字第5672號判決、95年度台上字
    第3355號判決闡述綦詳。
  (2)經查，苗栗縣政府每年編列予各縣議員100 萬元之補助款項
    ，依各縣議員建議核撥經費補助社區發展工作等事實，業據
    證人即曾任苗栗縣政府社會局社會行政課課長，現為苗栗縣
    縣政府民政局宗教禮俗課課長乙○○於偵訊及審理中證述議
    員建議核撥經費予社區發展協會之法源依據是苗栗縣政府95
    年1 月10日縣務會議通過實施之「苗栗縣政府95年度補助辦
    理社區發展工作實施要點」，會計科目是編列在「社區運動
    補助款」項下之「社團、社區辦理各種活動經費補助款」，
    早期議員補助款並無補助單一社團金額限制，嗣經審計室查
    帳後要求訂定相關補助要點，縣政府才會在95年度訂定前開
    要點，95年度以前補助社團、社區發展協會之法令依據是內
    政部訂頒之社區發展補助綱要（93年度肅他字第4 號第50頁
    ）等語；縣政府和議會有不成文之默契，每年會在「社會運
    動補助款」之會計科目項下，提撥3,800 萬元作為38位議員
    之補助款，即每位議員每年有100 萬元之補助款額度，如果
    社區發展協會申請書副本有明列議員姓名者，本課就要詢問
    議員是否同意補助及補助金額若干（93年度肅他字第4 號第
    51 頁） 等語；議員補助款之經費核撥一定要經過議員同意
    ，主計單位於每個會計年度開始前，均會提供議員補助款分
    配額度表給本課，再由本課依該補助款分配額度表作為簽補
    ，此簽補方式自90年迄今均相同等語（93年度肅他字第4 號
    第52 頁） ；議員補助款之預算是自縣政府編列於社會運動
    項之會計科目下核撥，該預算是由社區報給鄉鎮公所初審，
    複核意見後再報給縣政府，如果沒有議員配合，但合於規定
    之情形，我們還是會核撥經費，但如果有意願配合經我們徵
    得其同意撥款者，我們就會列在議員每年100 萬之補助額度
    內（93 年 度肅他字第4 號第55頁）等語；核與被告丁○○
    於審理時供稱縣議員對於每個個案之建議經費最高就是100
    萬元，撥款之副本會給縣議員讓議員知道這個活動縣政府重
    視之意（96年度訴字第872 號卷第143 頁）等語相符，復有
    證人乙○○於96年2 月13日偵訊中庭呈苗栗縣政府推展社區
    發展補助要點所附苗栗縣政府95年度補助辦理社區發展工作
    實施要點及申請附件在卷可參。足見苗栗縣政府上開社團補
    助款經費之動支、補助對象及補助金額等，與縣議員基於其
    為議員之身分所為之建議，息息相關。該建議行為乃縣議員
    職務上行使，至為顯然。
  (3)又查，縣（市）議會議員為地方民意代表，職司為民喉舌，
    反映民意，並代表人民監督地方政府施政，從而公職人員選
    舉罷免法依據憲法第124條規定，將縣（市）議員納入民主
    選舉機制，由縣（市）公民選舉產生，故其屬性乃地方公職
    人員。而依地方制度法第36條第8 款、第48條第2 項規定，
    議員對議會有提案之職權，對縣政業務有質詢之職權，此之
    提案權或質詢權並未設限，包括關係地方事務之法規、公共
    事務之興革等一切事務在內，議員均得向議會提案，並向縣
    政府主管質詢，而由議會來決定是否成案，或由縣政府業務
    主管決定是否接受，準此，議員之提案權或質詢權，性質上
    均屬於建議權，而為議員之法定職權。
  (4)綜上，苗栗縣政府關於本件「縣議員社團補助款」之制度，
    將行政機關原來應該履行的責任，交給原本不應涉足行政機
    關行政作用的議員來參與，制度設計上明顯違反行政縣、立
    法分立的憲政原理，又因為費用報銷制度之鬆弛，導致縣議
    員究竟是利用該制度積極地為選民爭取利益或者藉此手段詐
    領財物，顯得界線模糊，但是如果證據足以證明縣議員假冒
    團體名義，將該補助款擅自挪做己用，而不是將款項建議補
    助平日不易獲得補助之團體機關，其行為自足構成詐取財物
    罪。而又因為縣議員補助款制度幾乎完全依賴縣議員的建議
    就核撥款項，該項經費的使用自然屬於縣議員職務上之行為
    ，且「縣議員社團補助款」之制度，既係各縣市政府基於尊
    重各縣（市）議會議員依地方制度法就政府施政所擁有之建
    議權所編列，已形成全國之通例，並經中央訂定相關法規予
    以管理考核，而建議權既屬於議員之法定職權，則各縣（市
    ）議員就此經費之建議動支，自屬於法定提案建議權之行使
    。是此項預算編列係以尊重民意代表法定職權為動機，以貫
    徹基層民眾服務、反映民意為目的，且已遍及全國行之有年
    ，並經中央頒行法令加以規範之情形，本院認為此經費之建
    議動支應屬苗栗縣議員之法定職權範圍。至縣議員建議後，
    縣政府採取如何之機制進行審核、查考，俾免淪為縣議員之
    橡皮圖章，則屬行政機關之權責，不能執此為議員之建議權
    非屬法定職權之憑據，被告丁○○前述辯解，自不足採信。
  4.又被告丁○○雖矢口否認有何為自己不法所有之意圖，而辯
    稱：新竹商銀帳戶中之支出雖係以理事長之名義為之，然均
    用於公益，非供伊之個人花費云云。惟查：
  (1)苗栗縣政府所編列「社團補助費」，其款項使用目的在輔導
    各鄉鎮市公所及立案之社區發展協會有效運用縣政府各資源
    解決社區問題，並促進社區發展，提昇社區居民生活品質及
    水準，而所以縣政府與縣議員間有不成文默契由縣議員建議
    補助款之核撥，縣政府且於每年100 萬元之額度內予以尊重
    ，無非係考量縣議員乃為民喉舌之民意代表，平時於選民心
    聲多所傾聽，並戮力於地方建設發展工作，與地方人事關係
    密切，經由其建議為補助款項之核撥，除有助於縣議員更積
    極地方事政，更有利於協助監督補助款項之使用、及社區資
    源連結與問題解決。
  (2)為使上開補助經費使用目的能確切落實，「苗栗縣政府補助
    辦理社區發展工作實施要點」乃規定所有補助經費之申請，
    均須經鎮公所初審及縣政府複核，並為「專款專用」目的，
    開立以禁止背書轉讓之公庫支票，限制該補助經費須於社區
    發展協會專戶提領，以確保款項流向明確。而在「專款專用
    」之使用目的要求下，鎮公所之初審及縣政府之複核均係以
    活動支出發票及活動照片為依據，評估能否核撥及核撥之額
    度。是在有議員配合之情況下，雖經徵得議員之同意，原則
    上縣政府均允准經費之核撥，惟就補助金額多寡，仍端賴具
    體之活動憑據作審酌。
  (3)被告稱部份補助款項雖存入伊個人所有之新竹商銀帳戶中，
    然無一分一毫流於個人使用，全係供作社區發展協會會務推
    展之公益目的，此公益目的係指以理事長丁○○名義捐助社
    團旅遊費用、理監事開會餐費、及理事長年節送禮花費等，
    固據證人即共同被告己○○證述綦詳。惟姑不論此等補助款
    項之支出本身根本無相關活動舉辦可為憑據，其補助款項之
    取得亦與縣政府編列經費時「專款專用」之目的未合；詳言
    之，苗栗縣政府編列社團補助款供議員建議運用，雖係藉助
    議員對社團之需求較能深入瞭解，以落實扶助民間社團發展
    之美意，惟既屬公家經費，其申請、審核、報銷自須依法定
    行政程序，並留存記錄以供日後查考，自不容任由議員或社
    團人員將社團補助款視為私人財產，恣意決定將經費挪作其
    他用途，而完全架空政府之審核機制，若認為可將用於其他
    用途之收據，用來核銷補助款，無異係將補助款視為議員私
    人財產，供其個人支配運用，顯然違背社團補助款設立之本
    旨，本件被告丁○○為自己不法所有之意圖，彰彰明甚；且
    該等經費以被告丁○○個人之名義作相關活動之捐助，實質
    上即無異於以被告丁○○之個人財產所為之捐助行為，被告
    丁○○以公用款項，變相為自己使用，進而營造公益形象，
    ，其具有為自己不法所有意圖灼然。被告丁○○辯稱伊，將
    公款用於公益支出，即無為自己不法所有意圖云云，實屬狡
    飾，難予採信。
  (三)綜上所述，被告丁○○前揭辯稱其並非利用縣議員職務上之
    機會及無不法所有意圖云云，顯係事後飾卸之詞，難以憑採
    ；又被告庚○○及己○○對前開犯罪事實於本案偵審中均坦
    承不諱（見本院卷97年3 月4 日審判筆錄第2 ～16頁、97
    年4 月22日審判筆錄第10頁），被告2 人與被告丁○○間既
    無怨隙仇恨，且屬相熟，當無誣陷其入罪並自陷於罪之可能
    ，渠等所為自白，核與事實相符，應堪採信。從而本件事證
    明確，被告等所為上揭犯行，足堪認定，應予依法論科。
三、論罪科刑之理由：
  (一)新舊法之比較：
    按行為後法律有變更者，適用行為時之法律。但行為後之法
    律有利於行為人者，適用最有利於行為人之法律，刑法第 2
    條第1 項定有明文，惟刑法第2 條係規範行為後法律變更所
    生新舊法律比較適用之準據法，是刑法第2 條本身雖經修正
    ，但該條文既屬適用法律之準據法，本身尚無比較新舊法之
    問題，應逕適用裁判時之刑法第2 條規定以決定適用之刑罰
    法律。又比較新舊法時，應就罪刑有關之共犯、未遂犯、想
    像競合犯、牽連犯、連續犯、結合犯，以及累犯加重、自首
    減輕暨其他法定加減（如身分加減）與加減例等一切規定，
    綜其全部罪刑之結果而為比較，至於緩刑之宣告，則應適用
    新法第74條之規定，而從刑附屬於主刑，除法律有特別規定
    者外，依主刑所適用之法律，此有最高法院95年度第8 次刑
    事庭會議決議意旨可資參照。查被告行為後，刑法相關規定
    ，業於民國94年2 月2 日修正公佈，自95年7 月1 日起施行，
    茲就比較情形分敘如下：
  1.刑法第10條第2 項關於公務員之定義，於94年2 月2 日修正
    公布，95年7 月1 日施行，貪污治罪條例第2 條亦配合於95
    年5 月30日修正公布，95年7 月1 日施行。修正前貪污治罪
    條例第2 條規定：「依據法令從事公務之人員，犯本條例之
    罪者，依本條例處斷；其受公務機關委託承辦公務之人，犯
    本條例之罪者，亦同」，修正後為「公務員犯本條例之罪者
    ，依本條例處斷」，將貪污治罪條例所定「公務員」，依修
    正後刑法第10條第2 項規定。此一修正涉及公務員定義之變
    更，自屬法律有變更。本件被告丁○○自90年至93年，擔任
    苗栗縣議員；又縣議會為地方自治組織之立法機關，依法有
    議決苗栗縣法規、預算、財產處分、苗栗縣政府組織自治條
    例、所屬事業機構組織自治條例、縣政府提案事項、審議苗
    栗縣決算之審核報告、縣議員提案事項、接受人民請願及其
    他依法律賦予之職權（即地方制度法第35條之規定）等，本
    為修正前所定之依據法令從事公務之人員，亦為修正後刑法
    第10條第2 項第1 款所定之依法令服務於國家、地方自治團
    體所屬機關而具有法定職務權限者，是不論依修正前、後規
    定，被告丁○○均屬貪污治罪條例第2 條規定之公務員。對
    被告丁○○而言，該修正並無有利或不利之情形。
  2.94年2 月2 日修正公布前刑法第28條：「2 人以上共同實施
    犯罪之行為者，皆為正犯」之規定，固已修正為：「2 人以
    上共同實行犯罪之行為者，皆為正犯」，惟上述用語上之修
    正，乃因「實施」一詞之範圍，在解釋上是否包括「陰謀共
    同正犯」及「預備共同正犯」存有爭議，為杜爭議，明白宣
    示本條不包括「陰謀共同正犯」及「預備共同正犯」，但仍
    包括共謀共同正犯，乃將「實施」修正為「實行」，自屬行
    為後法律之變更（最高法院96年台上字第3773號判決意旨參
    照），有新舊法比較適用問題，惟依新舊法，被告等3 人均
    成立共同正犯，新法並非較有利於被告等3 人，而不生有利
    或不利之情形，則依「從舊從輕」原則，應適用修正前刑法
    第28條。（最高法院97年度台上字第1495號判決意旨足參）
  3.刑法第31條第1 項規定，於94年2月2日修正公布，95年7月1
    日施行，新修正之刑法第31條第1項規定：「因身分或其他
    特定關係成立之罪，其共同實行、教唆或幫助者，雖無特定
    關係，仍以正犯或共犯論。但得減輕其刑」，與修正前第31
    條第1 項規定相較，除部分文字修正外，並增設但書「得減
    輕其刑」之規定。刑法第31條第1 項之修正，雖非犯罪構成
    要件之變更，但顯已影響行為人刑罰之法律效果，自屬法律
    變更，依新法第2 條第1 項規定，比較新、舊法結果，應以
    修正後刑法第31條第1 項有「得減輕其刑」之規定，較有利
    於被告庚○○、己○○。
  4.按宣告6 個月以上有期徒刑，依犯罪之性質認為有褫奪公權
    之必要者，宣告褫奪公權1 年以上10年以下，此為修正前刑
    法第37條第2 項之規定。被告等3 人行為後，刑法已修正，
    修正後刑法第37條第2 項則規定為「宣告1 年以上有期徒刑
    ，依犯罪之性質認為有褫奪公權之必要者，宣告1 年以上10
    年以下褫奪公權。」，因新舊法條文內容有修正，自屬行為
    後法律有變更，有新舊法比較適用問題，惟依新舊法，本件
    係對被告丁○○庚○○及己○○均宣告係1 年以上有期徒刑
    ，修正後之刑法第37條第2 項規定，對上開被告3 人並非較
    有利，則依「從舊從輕」原則，應適用行為時即修正前刑法
    第37條第2 項之規定。
  5.刑法第56條連續犯之規定，業經修正刪除，此刪除雖犯犯罪
    構成要件之變更，但顯已影響行為人刑罰之法律效果，自屬
    法律有變更，應依新法第2 條第1 項規定為新舊法之比較（
    最高法院95年第8 次刑事庭會議決議意旨參照）。新法修正
    施行後，被告等前後數次利用公務員職務上之機會，詐取財
    物犯行，即須分論併罰，是比較新舊法之結果，自應適用修
    正前之刑法第56條規定，論以連續犯，對被告較為有利。
  6.按行為後法律有變更，致發生新舊法比較適用時，除與罪刑
    無關者，例如易刑處分、拘束人身自由之保安處分等事項，
    不必列入綜合比較，得分別適用有利於行為人之法律，另從
    刑原則上附隨於主刑一併比較外，於比較新舊法時應就罪刑
    有關之一切情形，含本刑及有關之共犯、未遂犯、想像競合
    犯、牽連犯、連續犯、結合犯，以及累犯加重、自首減輕暨
    其他法定加減原因（如身分加減）與加減例等，綜其全部罪
    刑之結果為比較後，擇較有利者為整體之適用，不能予以割
    裂而分別適用個別有利之條文（最高法院97年台上字第902
    號判決意旨參照）。綜合上述各條文修正前、後之比較，可
    知修正後之規定整體而論較不利於被告，揆諸前揭最高法院
    決議所揭示之罪刑綜合比較原則，依刑法第2 條第1 項前段
    之規定，自應整體適用行為時即修正前之規定處斷。
  (二)被告等成立之犯罪：
  1.核被告丁○○所為，係犯貪污治罪條例第5 條第1 項第2 款
    ，依法令從事公務人員利用職務上機會詐取財物罪。被告丁○○及被告庚○○、己○○就利用職務上之機會，詐取財物
    之犯行，有犯意之聯絡及行為之分擔，應依貪污治罪條例第
    3 條、修正前刑法第28條、第31條第1 項規定，以共同正犯
    論處。被告庚○○、己○○竟利用職務上機會詐取財物部分
    ，雖未具議員之身分，惟其與有議員之被告丁○○共同實施
    犯罪，依修正前刑法第31條第1 項之規定，仍為共同正犯。
    又被告丁○○雖然如附表所示多次依法令從事公務人員利用
    職務上機會詐取財物，但於90年、91年及92年3 個年度之各
    別年度請領款項上，乃各別屬於每年度縣議員補助款100 萬
    元之額度範圍內（90年度詐領補助款項：99,088元、91年度
    詐領補助款項：219,470 元、92年度詐領補助款項：256,
    983 元），被告之行為於每同一年度內，係屬接續地利用機
    會將年度之補助款加以詐領，每一年度中之各次詐領行為，
    乃成立接續犯；又其3 個年度之各接續詐欺取財犯行，其連
    續3 個年度時間緊接，所為係構成要件相同之罪名且顯係基
    於概括犯意為之，為連續犯，應依修正前刑法第56條規定論
    以一罪並加重其刑。
  2.核被告庚○○及己○○所為，均係犯貪污治罪條例第5 條第
    1 項第2 款、第3 條、修正前刑法第31條第1 項非依據法令
    從事公務之人員，與依據法令從事公務之人員，利用職務上
    之機會，詐取財物罪。被告庚○○、己○○與被告丁○○就
    利用職務上之機會，詐取財物之犯行，有犯意之聯絡及行為
    之分擔，應依貪污治罪條例第3 條、修正前刑法第28條、第
    31條第1 項規定，以共同正犯論處；按依實務上見解：與依
    據法令從事公務之人員共犯貪污治罪條例之罪者，亦依該條
    例處斷，貪污治罪條例第3 條定有明文，故不具公務員身分
    ，而與依據法令從事公務之人共犯貪污治罪條例第5 條第 1
    項第2 款之利用職務上之機會詐取財物罪者，其主文部分則
    應諭知「共同非依據法令從事公務之人員，與依據法令從事
    公務之人員，利用職務上之機會詐取財物」之罪名，始符罪
    刑法定之原則，有最高法院95年度台上字第3773號及最高法
    院93年度台上字第1243號判決意旨參照，併此敘明。被告庚○○及己○○2 人，同前段所述，其等係如附表所示多次非
    依據法令從事公務之人員，與依據法令從事公務之人員利用
    職務上機會詐取財物犯行，於每同一年度內，係屬接續地利
    用機會將年度之補助款加以詐領，每一年度中之各次詐領行
    為，乃成立接續犯；又其3 年度之3 接續犯行，其連續3 個
    年度時間緊接，所為係構成要件相同之罪名且顯係基於概括
    犯意為之，為連續犯，均應依修正前刑法第56條規定加重其
    刑。
  4.刑度之減輕：
    按貪污治罪條例第8 條第2 項規定「在偵查中自白，『如有
    所得』並自動繳交全部所得財物者，減輕其刑；因而查獲其
    他共犯者，減輕或免除其刑」，前段旨在鼓勵被告於犯罪後
    勇於自新；至於繳交之所得，應係針對「個別」被告之犯罪
    所得，與同條例第10條「犯第4 條至第6 條之罪者，其所得
    財物，應予追繳」，指『犯第4 條至第6 條之罪』之『所有
    人員』，此兩條規定尚有不同。因而貪污治罪條例第8 條第
    2 項前段解釋上，應指自己實際所得財物，而不包括其他共
    犯所得，蓋該條意旨在升起貪污犯自新之機會，在解釋上不
    宜過苛，否則反使欲自新者，不易獲此寬典，喪失立法良意
    ；故被告若「在偵查中自白，並自動繳交（其所獲得之）全
    部所得財物者」，即得減輕其刑，與其應被連帶追繳共犯所
    得無涉，此方不失立法鼓勵自白的原意，（臺灣高等法院臺
    南分院94年度重上更(三)字第138 號刑事判決意旨參照），另
    後段則係鼓勵被告於犯罪後，除自白外，亦能協助偵查機關
    查獲並偵查其他共犯。是本件被告庚○○、己○○於偵查中
    自白，而就其自身犯行部分，並無個別之實際所得財物可供
    追繳，且又協助偵查機關能查獲並偵查共犯丁○○之貪污犯
    行，自均合於貪污治罪條例第8 條第2 項之規定，應依上揭
    規定分別減輕其刑。又本件被告庚○○所犯屬貪污治罪條例
    第5 條第2 項之犯罪，為最輕本刑3 年以上有期徒刑之罪，
    而與證人保護法第2 條第1 款所定之刑事案件相符，其於偵
    查中自白，並經檢察官之同意適用證人保護法關於減刑之規
    定，自應依證人保護法第14條第1 項規定予以減刑（見96年
    度偵字第1015號偵查卷第128 頁）。另本院認被告己○○於
    本件犯罪之情狀僅係將詐取財物之金錢流向依被告丁○○之
    指示記載，參與之情節最輕，且所以擔任苑東社區發展協會
    會計乙職，本意原係出於公益良善而擔任義務性質之志工並
    無支薪，復參酌其年歲已高且乃因聽信於被告丁○○之指示
    ，未能細察其間曲直是非，致誤蹈法網，在客觀上足以引起
    一般同情，縱予宣告法定最低刑度7 年，猶嫌過重，衡情尚
    有可憫恕之處，爰依刑法第59條規定，減輕其刑。是被告庚○○就其刑度同時有貪污治罪條例第8 條第2 項及證人保護
    法第14條第1 項，2 種以上刑之減輕事由；被告己○○就其
    刑度同時有貪污治罪條例第8 條第2 項及刑法第59條，2 種
    以上刑之減輕事由，爰均依刑法第70條之規定遞減輕之。並
    均先加重其刑後遞減輕之。
  (三)量刑理由之說明：
  1.爰審酌被告證丁○○前有違反票據法及妨害公務等前科，有
    臺灣高等法院刑案紀錄表1 份附卷可稽。復審酌被告丁○○
    於案發時為民選議員，具有法定職務權限之身分，不知廉潔
    自持恪遵法紀；且身兼社區發展協會理事長，對於社區建設
    及發展工作之重要性，理當有較諸常人更深切之體認，竟未
    能充分發揮其議員工作於鄉里民間之影響力，促進社區長足
    發展，反利用縣政府冀乎議員力量且重視議員建議權之職務
    上機會，詐取公帑，其所為已悖乎法制對公職人員之殷切企
    盼，而詐取之金額非微，對國家公務運作之廉潔清明損害甚
    鉅，其行為無形中侵蝕臺灣民主政治正常及良性之發展，且
    犯後又對其犯行一再藉詞否認、巧言掩飾，及其生活狀況、
    品行、智識程度、犯罪手段及公訴人請求從重量刑等一切情
    狀，量處刑度如主文所示。
  2.爰審酌被告庚○○、鄭鳳英均無前科資料，有臺灣高等法院
    刑案紀錄表各1 份在卷可稽，復審酌被告庚○○雖於本件犯
    罪居扮演重要角色，惟因年歲已大、智識程度較低，過度熱
    心社會活動致一時失慮、而未能辯明其犯行所將終致之危害
    ，犯罪動機非惡，犯後並坦承犯行、態度良好、及捐助公益
    金5 萬元予苗栗縣庫總存款等情；及衡酌被告己○○僅擔任
    會計職務，非屬參與本件犯罪偽造單據、詐領款項等主要構
    成要件行為之重要角色，又因年歲已高而聽信於丁○○之指
    示，未能辯明其間是非、致罹章典，犯後於偵審期間自始坦
    承犯行，於本院審理時哭泣悔悟之情亦深為懇切等情，顯見
    被告在無精神或肉體疲勞之情形下，對自己之罪責有所意識
    ，且係基於改過悛悔、承認罪責之心理狀態，此一自發性之
    道德上動機，而非為迎合法院訊問，尚堪憫恕；併分別審酌
    被告庚○○、己○○其生活狀況、品行、智識程度、所生危
    害及公訴人亦請求對被告從輕量刑並同意給與緩刑等一切情
    狀，量處如主文所示之刑。又被告庚○○、己○○未曾受有
    期徒刑以上刑之宣告，素行紀錄良好，無不良刑事前科，有
    臺灣高等法院被告全國前案紀錄表各1 份存卷可證，經此起
    訴審判應知所警惕、悔悟，信無再犯之虞，本院認為對其科
    處之刑，以暫不執行為適當，均依刑法第74條第1 項第1 款
    ，併為緩刑2 年之諭知（依最高法院95年度第8 次刑事庭會
    議決議，緩刑應依裁判時法之情狀審認之），以啟自新。
  (四)褫奪公權：
    又按貪污治罪條例第17條規定：「犯本條例之罪，宣告有期
    徒刑以上之刑者，並宣告褫奪公權」，對於褫奪公權之期間
    ，即從刑之刑度如何並無明文，故依本條例宣告褫奪公權者
    ，仍應適用刑法第37條第1 項或第2 項，使其褫奪公權之刑
    度有所依憑，始為合法（最高法院89年度台上字第2303號判
    決參照）。被告等所犯貪污治罪條例之罪，其宣告刑既均在
    6 月以上，爰依貪污治罪條例第17條及修正前刑法第37條第
    2 項之規定，分別宣告被告丁○○褫奪公權5 年、被告庚○○、己○○均褫奪公權1 年，以資懲儆。
  (五)沒收部分：
    按犯貪污治罪條例第4 條至第6 條之罪者，其所得財物，應
    予追繳，並依其情節分別沒收或發還被害人；前項財物之全
    部或一部無法追繳時，應追徵其價額，或以其財產抵償之，
    貪污治罪條例第10條第1 項、第2 項分別定有明文。本件被
    告等共同於附表所示時間，詐取575,541 元，自應依貪污治
    罪條例第10條第1 項、第2 項規定予以追繳及共犯連帶沒收
    法則，併諭知全部連帶追繳後，發還給被害人苗栗縣政府，
    如全部或一部無法追繳時，應以被告等之財產抵償之。又扣
    案之90至92年度「苑東社區發展協會」黏貼憑證共3 冊等私
    文書，其各年度有部分活動內容係提供以如附表「行使詐術
    之不實單據」欄所示收據之方式，用供以詐領苗栗縣政府補
    助社區活動經費之犯罪之用，惟各該黏貼憑證之所有權人為
    苑東社區發展協會，並非屬犯罪行為人所有，爰不宣告沒收
    ，附此說明。
  (六)至被告等所為犯行時間均在96年4 月24日之前，且所犯均屬
    中華民國九十六年罪犯減刑條例第3 條第1 項第1 款前段之
    罪，惟就被告等經宣告之刑均已逾有期徒刑1 年6 月，自無
    該減刑條例之適用，附此敘明。
四、末查：
  (一)公訴意旨另以：被告3 人於事實欄所載行為另涉犯刑法第21
    0、第216 條行使偽造私文書罪嫌及被告3 人有如原起訴書
    附表編號90-6、91-1、91-3、91-5、92-1、92-7、92-8、92
    -14、92-15 、93-1至93-9、94-1之詐領補助款情事，因認
    被告3 人就此部分係與原起訴書附表所示全部犯罪事實，除
    犯貪污治罪條例第5 條第2 項之利用職務上機會，詐取財物
    罪嫌外，尚涉犯刑法第216 條、第210 條之行使偽造私文書
    罪云云。
  (二)然按犯罪事實應依證據認定，無證據不得推定其犯罪事實，
    又不能證明被告犯罪者，應諭知無罪之判決，刑事訴訟法第
    154 條、第301 條第1 項分別定有明文。又認定犯罪事實所
    憑之證據，雖不以直接證據為限，間接證據亦包括在內，然
    而無論直接證據或間接證據，其為訴訟上之證明，須於通常
    一般之人均不致有所懷疑，而得確信其為真實之程度者，始
    得據為有罪之認定，倘其證明尚未達到此一程度，而有合理
    之懷疑存在而無從使事實審法院得有罪之確信時，即應由法
    院為諭知被告無罪之判決，最高法院著有76年台上字第4686
    號判例可資參照。
  (三)次按刑法第210 條之偽造私文書罪，以無製作權人擅自捏造
    他人名義製作文書為構成要件，「如行為人已獲得他人之同
    意或授權製作該文書」，縱令其所製作之內容不實，除合於
    同法第215 條之罪或其他相當罪名之構成要件，應依上述罪
    名處罰外，尚難論以首開法條之罪（最高法院97年度台上字
    第120 號判決意旨足參）；經查，如附表所示「行使詐術之
    不實單據」欄之各商家雖將空白收據交予被告庚○○，惟：
    並無他項證據提出，足資佐證各該商行、行號負責人與被
      告等人有所私下接觸或共同犯意之聯絡，自難認商家之負
      責人與被告等人有共犯關係；且復依商行負責人證人戊○○（「苑裡888 綜藝團」負責人）偵查及本院審理中證述
      ：之所以交付被告庚○○空白單據，乃係因為庚○○向其
      陳稱證人前所辦理活動所開立單據上受領人抬頭有錯誤。
      （見96年度偵字第1015號偵查卷第70～82頁、本院卷第68
      ～73頁）、證人張雲明（「全民體育用品社」負責人）亦
      證述：之所以交付空白單據，乃係因被告庚○○陳稱因購
      買小額之物品、禮品過多，請證人將空白單據交予被告庚○○回去慢慢填寫，證人始同意交付空白單據之事實。（
      見96年度偵字第10 15號偵查卷第2～3、8～10頁）再參酌
      被告庚○○於本院審理中陳稱：「（受命法官問：當初在
      向體育用品社等要空白收據，是怎麼跟他講的？）因為項
      目很多，我買的不是只有1件，他說要我按照價格，我可
      以報銷的，他才給我的。」、「（是他決定給你幾張，還
      是你跟他要的？）我叫他都要寫，他說沒有辦法，他說只
      要價格不能超過，裡面可以報銷的價目，讓我自己寫。」
      、「（還有一家禮品社收據也是這樣？）對。」、「（是
      他自己給你的？還是你跟他要的？）他都說可以開銷的就
      自己寫，原則就是金額不能超過，他說項目太多叫我自己
      寫。」、「（有叫你說不要超過金額？）對。」（見本院
      卷第194～195頁）。綜上證述及陳述事實可知，各家商號
      之所以交付收據、憑證，乃係因被告庚○○普遍利用投機
      填寫上之方便或原收據填寫錯誤等理由，說服各行號、商
      家，以額外索取空白票據，進而以填載不實事項以遂被告
      等人詐領補助款項之目的， 應堪認定，是如附表「行使
      詐術之不實單據」欄所示單據之各家商號對於空白票據交
      付，並無偽造文書之犯意存在。
    各該商號既與被告之間並無填載不實之共同犯意聯絡，而
      已同意授權將上開空白收據提供予苑東社區發展協會之總
      幹事即被告庚○○自行填載內容使用，則被告庚○○縱於
      該等空白收據上為不實內容之填載，依上實務說明，尚難
      認與偽造私文書罪之構成要件相當，被告等所為自不構成
      偽造私文書罪，故被告等縱持前揭不實收據向苗栗縣政府
      行使，亦不該當行使偽造私文書罪，此外，復查無其他積
      極證據足認被告等涉犯上開犯行，不能證明被告等該部分
      犯罪，原應為無罪之判決，惟檢察官認為上開部分與前開
      經論罪科刑部分即被告所犯貪污治罪條例笫5 條第1 項第
      2 款之職務上詐取財物部分，具有刑法修正前牽連犯之裁
      判上一罪關係，爰不另為無罪之諭知。
  (三)又公訴意旨所指被告犯起訴書附表編號90-6、91-1、91 -3
    、91-5、92-1、92-7、92-8、92-14 、92-15 、93-1至93-
    9 、94-1之詐領補助款情事，然綜觀全案卷證資料，就上開
    部分犯罪事實，因無苗栗縣政府核銷資料或因轉出至其他帳
    戶難於證明資金流向，且無其他輔助證據足資佐證，故此部
    分犯罪事實補助款項是否確有給予補助或確為被告3 人所詐
    領，並非無疑。此外復查無其他積極證據足資認定被告等3
    人係為此部分偽造私文書詐領補助款項之人，而難以此遽認
    被告確有為此部分犯行。原應為無罪之諭知，惟該部分與本
    件犯罪事實附表編號1 至22之前開有罪部分有連續犯之裁判
    上一罪關係，爰不另為無罪之諭知。
  (四)至檢察官雖曾於97年3 月31日提出補充理由書，並於97年 4
    月22日本院審理時縮減起訴範圍而排除此部分事實，惟按檢
    察官代表國家提起公訴，依檢察一體原則，到庭實行公訴之
    檢察官如發現起訴書認事用法有明顯錯誤，固得本於自己確
    信之法律見解，於審理或論告時變更起訴之法條，或另為其
    他適當之主張。然刑事訴訟之審判，係採彈劾主義，亦即不
    告不理原則，法院對於被告之行為，應受審判之對象（範圍
    ），乃指起訴書所記載之被告「犯罪事實」（包括與之有連
    續犯、想像競合犯、牽連犯等具有同一案件關係之犯罪事實
    ）而言。起訴係一種訴訟上之請求，犯罪已經起訴，產生訴
    訟繫屬及訴訟關係，法院即有審判之權利及義務。是以若起
    訴書犯罪事實欄內，對此項行為已予以記載，即為法院應予
    審判之對象。訴經提起後，於符合刑事訴訟法第265 條之規
    定，固許檢察官得為訴之追加，但仍以舊訴之存在為前提；
    必要時，檢察官亦得依同法第269 條規定，以「撤回書」敘
    述理由請求撤回起訴；惟單一案件之事實，僅就一部分事實
    撤回起訴，基於審判不可分之關係，並不生撤回效力，而犯
    罪事實之一部減縮，刑事訴訟法對此尚無所謂擬制撤回起訴
    之規定。又本法亦無如民事訴訟法設有訴之變更之規定，得
    許檢察官就其所起訴之被告或犯罪事實加以變更，其聲請變
    更，除係具有另一訴訟之情形，應分別辦理外，並不生訴訟
    法上之效力，法院自不受其拘束。司法審判實務中，到庭實
    行公訴之檢察官於其提出之「論告書」或「補充理由書」所
    為之主張或陳述，常有與起訴書所載犯罪事實不盡相同之情
    形。於此，應先究明其論告時之所述，究屬訴之追加、撤回
    或變更範疇，抑或原本係屬於起訴效力所及之他部事實之擴
    張、或起訴事實之一部減縮，而異其處理方式。除撤回起訴
    已生效力，其訴訟關係已不存在，法院無從加以裁判外，其
    他各種情形，法院自不得僅就檢察官論告時所陳述或主張之
    事實為裁判，而置原起訴事實於不顧，其理甚明，此有最高
    法院95年度台上字第2633號、第4671號、第6646號、96年度
    台上字第585 號判決要旨可資參照，故本院仍應就上開經檢
    察官以補充理由書縮減之犯罪事實予以審理，惟因無充分證
    據證明被告等就此部分事實為有罪之認定，已如前述，故不
    另為無罪之諭知，附此敘明。
五、適用之法律：
  (一)刑事訴訟法第299 條第1 項前段。
  (二)貪污治罪條例第5 條第1 項第2 款、第3 條、第8 條第2 項
    、第17條、第10條第1 項、第2 項。
  (三)證人保護法第14條第1 項。
  (四)刑法第2 條第1 項、第11條、第59條、第74條第1 項第1款
    。
  (五)修正前刑法第28條、第31條第1 項、第37條第2 項、第56條
    。
本案經檢察官李基彰到庭執行職務。
中    華    民    國    97    年    5     月    20    日
                  刑事第二庭  審判長法  官  吳炳桂
                                    法  官  魏宏安
                                    法  官  林靜雯
以上正本證明與原本無異。
如不服本判決，應於判決送達後10日內，向本院提出上訴狀。
                                    書記官  劉千瑄
中    華    民    國    97    年    5     月    20    日
附表：
┌──────────────────────────────────────────────────────┐
│                               90-92年苗栗縣政府補助苑東社區發展協會辦理活動暨詐領金額一覽表                │
├──┬────┬─────┬─────┬────┬─────┬──────┬─────┬────┬─────┤
│    │        │          │取款方式/ │受補助金│現金帳登載│行使詐術之不│詐領金額計│        │          │
│編號│活動日期│  項  目  │日期      │額（單位│資料（即實│實單據（暨合│算方式/補 │詐領金額│ 佐證證據 │
│    │        │          │          │：新臺幣│際支出金額│計金額）    │助金流向  │        │          │
│    │        │          │          │下同）  │）        │            │          │        │          │
├──┼────┼─────┼─────┼────┼─────┼──────┼─────┼────┼─────┤
│    │        │          │          │        │無該項活動│吉東芳商行- │受補助金額│        │見贓證物庫│
│ 1  │90年10月│90年長青才│公庫支票方│10000 元│支出經費  │禮品10000元 │-實際支出 │10,000元│：苗栗縣苑│
│    │中      │藝表演活動│式給付：支│        │          │（1000元X10 │金額即：  │        │里鎮公所90│
│    │        │          │票票號ALB0│        │          │份），育文行│10000元-0 │        │年度支出傳│
│    │        │          │974424 號 │        │          │-請帖2100元 │元為10000 │        │票原本、90│
│    │        │          │          │        │          │（3元X7百張 │元        │        │年度苗栗縣│
│    │        │          │          │        │          │）。合計    │          │        │政府公文、│
│    │        │          │          │        │          │12100元。   │          │        │96年度偵字│
│    │        │          │          │        │          │            │          │        │第1015 號 │
│    │        │          │          │        │          │            │          │        │偵查卷第21│
│    │        │          │          │        │          │            │          │        │2頁：無現 │
│    │        │          │          │        │          │            │          │        │金帳登載紀│
│    │        │          │          │        │          │            │          │        │錄）      │
├──┼────┼─────┼─────┼────┼─────┼──────┼─────┼────┼─────┤
│    │        │          │存入新竹國│3000元  │          │全球水果行- │受補助金額│        │見96年偵字│
│ 2  │90年11月│90年長青學│際商銀苑裡│        │無該項活動│水果1800元（│-實際支出 │3,000 元│第2271號偵│
│    │11日    │苑土風舞班│分行（90. │        │支出經費  │30斤）雪美香│金額即：  │        │查卷第14頁│
│    │        │聯誼活動  │12.24）支 │        │          │餅行-糖果800│3000元-0  │        │、贓證物庫│
│    │        │          │出傳票號碼│        │          │元、西點1200│元為3000元│        │：苗栗縣苑│
│    │        │          │：12873 號│        │          │元，合計3800│          │        │裡鎮公所90│
│    │        │          │          │        │          │元。        │          │        │年度支出票│
│    │        │          │          │        │          │            │          │        │原本、90年│
│    │        │          │          │        │          │            │          │        │度苗栗縣政│
│    │        │          │          │        │          │            │          │        │府公文、96│
│    │        │          │          │        │          │            │          │        │年偵字第10│
│    │        │          │          │        │          │            │          │        │15號偵查卷│
│    │        │          │          │        │          │            │          │        │第212頁： │
│    │        │          │          │        │          │            │          │        │無現金帳紀│
│    │        │          │          │        │          │            │          │        │錄。      │
├──┼────┼─────┼─────┼────┼─────┼──────┼─────┼────┼─────┤
│    │        │          │          │        │          │金星電子琴花│          │        │見96年偵字│
│ 3  │90年10月│90年中秋聯│存入新竹國│30000 元│ 90年10月 │車-晚會燈光 │          │        │第2271號偵│
│    │1日     │歡晚會    │際商銀（  │        │ 28 日慶祝│6000元、育文│受補助金額│ 21,380 │查卷第14頁│
│    │        │          │90.12.28）│        │ 中秋相片 │行-請帖、宣 │-實際支出 │元      │、贓證物庫│
│    │        │          │支出傳票號│        │ 520元、送│傳單、摸彩券│金額即：  │        │：苗栗縣苑│
│    │        │          │碼：12960 │        │ 會員中秋 │等3750元、金│30000元   │        │裡鎮公所90│
│    │        │          │號        │        │ 餅8千1佰 │星禮儀社-晚 │-8620元為 │        │年度支出票│
│    │        │          │          │        │ 元，合計 │會舞台6000  │21380元   │        │原本、90年│
│    │        │          │          │        │ 8620 元。│元、金星電子│          │        │度苗栗縣政│
│    │        │          │          │        │          │琴花車-晚會 │          │        │府公文、96│
│    │        │          │          │        │          │KTV音響8 千 │          │        │年偵字第10│
│    │        │          │          │        │          │元、全民體育│          │        │15號偵查卷│
│    │        │          │          │        │          │用品社-禮品 │          │        │第212頁。 │
│    │        │          │          │        │          │5000元（500 │          │        │          │
│    │        │          │          │        │          │元X10份）民 │          │        │          │
│    │        │          │          │        │          │眾（許清木）│          │        │          │
│    │        │          │          │        │          │整地收據1500│          │        │          │
│    │        │          │          │        │          │元。合計    │          │        │          │
│    │        │          │          │        │          │30250元。   │          │        │          │
├──┼────┼─────┼─────┼────┼─────┼──────┼─────┼────┼─────┤
│    │        │          │          │        │香皂5270、│育文行-請帖 │          │        │見96年偵字│
│ 4  │90年11月│90年度下元│存入新竹國│90000 元│手套225、 │、節目表、宣│          │        │第2271號偵│
│    │23日    │民俗（長青│際商銀（  │        │壽金炮香燭│傳單、摸彩券│          │        │查卷第14頁│
│    │        │才藝）藝文│90.12.28）│        │500、糖果 │、壁報紙共  │受補助金額│37,478元│、贓證物庫│
│    │        │活動      │支出傳票號│        │等535、鮮 │17200元、苑 │-實際支出 │        │：苗栗縣苑│
│    │        │          │碼：12960 │        │花300、彩 │裡885 綜藝團│金額即：  │        │裡鎮公所90│
│    │        │          │號        │        │球2770、郵│-舞台、燈光 │90000元   │        │年度支出票│
│    │        │          │          │        │資393、相 │、音響共    │-52500元為│        │原本、90年│
│    │        │          │          │        │片1974、棚│56000 元、富│37478元   │        │度苗栗縣政│
│    │        │          │          │        │架6000、KT│雄商店香皂  │          │        │府公文、96│
│    │        │          │          │        │V舞台12000│5495元、大榮│          │        │年偵字第10│
│    │        │          │          │        │、整理橋邊│布莊-紅彩球 │          │        │15號偵查卷│
│    │        │          │          │        │工資1500、│111尺、工資 │          │        │第212～213│
│    │        │          │          │        │麵線1475、│共2770元、吳│          │        │頁。      │
│    │        │          │          │        │湯圓4500、│全成金紙店- │          │        │          │
│    │        │          │          │        │摸彩品5000│金紙沈香等共│          │        │          │
│    │        │          │          │        │、文件夾80│500元、金利 │          │        │          │
│    │        │          │          │        │。合計525 │食品店-壽麵 │          │        │          │
│    │        │          │          │        │22元。    │（850包X13.5│          │        │          │
│    │        │          │          │        │          │元）11475元 │          │        │          │
│    │        │          │          │        │          │、鈺錡企業社│          │        │          │
│    │        │          │          │        │          │-棚架15600元│          │        │          │
│    │        │          │          │        │          │、黃萬富-湯 │          │        │          │
│    │        │          │          │        │          │圓4500元、台│          │        │          │
│    │        │          │          │        │          │新服裝行-帽 │          │        │          │
│    │        │          │          │        │          │子（44頂X100│          │        │          │
│    │        │          │          │        │          │）4400元。合│          │        │          │
│    │        │          │          │        │          │計117940元。│          │        │          │
├──┼────┼─────┼─────┼────┼─────┼──────┼─────┼────┼─────┤
│    │        │90年度苑東│存入苗栗縣│        │          │全民體育用品│受補助金額│        │見96年偵字│
│ 5  │90年11月│社區發展協│苑裡鎮農會│ 20000  │無該項活動│社-獎品12000│-實際支出 │        │第2271號偵│
│    │11日    │會附設長青│（91.2.6）│元      │支出經費  │元、吉東芳商│金額即：  │20,000元│查卷第9頁 │
│    │        │學院土風舞│支出傳票  │        │          │行-禮品（10 │20000元-0 │        │、贓證物庫│
│    │        │班聯誼活動│號碼：    │        │          │份X1000元） │元為20000 │        │：苗栗縣苑│
│    │        │          │13325號   │        │          │10000元。合 │元        │        │裡鎮公所90│
│    │        │          │          │        │          │計22000元。 │          │        │年度支出票│
│    │        │          │          │        │          │            │          │        │原本、90年│
│    │        │          │          │        │          │            │          │        │度苗栗縣政│
│    │        │          │          │        │          │            │          │        │府公文、96│
│    │        │          │          │        │          │            │          │        │年偵字第10│
│    │        │          │          │        │          │            │          │        │15號偵查卷│
│    │        │          │          │        │          │            │          │        │第213、214│
│    │        │          │          │        │          │            │          │        │頁：無現金│
│    │        │          │          │        │          │            │          │        │帳紀錄。  │
├──┼────┼─────┼─────┼────┼─────┼──────┼─────┼────┼─────┤
│    │        │          │          │        │          │            │          │        │見96年偵字│
│    │        │慶祝90年度│存入苗栗縣│        │12月28日請│金星禮儀社- │受補助金額│        │第2271號偵│
│ 6  │90年12月│行憲紀念日│苑裡鎮農會│ 20000  │帖、摸彩券│晚會KTV音響 │-實際支出 │ 7,230元│查卷第9頁 │
│    │21日    │舉辦民謠歌│（91.3.11 │元      │、程序表共│8000元、育文│金額即：  │        │、贓證物庫│
│    │        │唱比賽    │）支出傳票│        │2770元、摸│行-獎牌獎狀 │20000元   │        │：苗栗縣苑│
│    │        │          │號碼：1398│        │彩品1批共 │參加獎共    │-12770元為│        │裡鎮公所90│
│    │        │          │7號       │        │10000元。 │15800元。合 │7230元。  │        │年度支出票│
│    │        │          │          │        │合計12770 │計23800元。 │          │        │原本、90年│
│    │        │          │          │        │元。      │            │          │        │度苗栗縣政│
│    │        │          │          │        │          │            │          │        │府公文、96│
│    │        │          │          │        │          │            │          │        │年偵字第10│
│    │        │          │          │        │          │            │          │        │15號偵查卷│
│    │        │          │          │        │          │            │          │        │第213頁。 │
├──┴────┴─────┼─────┼────┼─────┼──────┼─────┼────┼─────┤
│        90年度小計        │          │173,000 │支出73,912│            │          │99,088元│          │
│                          │          │元      │元        │            │          │        │          │
├──┬────┬─────┼─────┼────┼─────┼──────┼─────┼────┼─────┤
│    │        │          │          │        │賀鄭清河當│全民體育用品│受補助金額│        │見96年偵字│
│ 7  │91年8月7│91年度慶祝│苑裡鎮農會│20000 元│選模範父親│-獎牌、環保 │-實際支出 │17,051元│第2271號偵│
│    │日      │父親節活動│（91.9.23 │        │禮品2000、│手提袋144 00│金額即：  │        │查卷第9頁 │
│    │        │          │）支出傳票│        │環保用具  │、苑裡885 綜│20000元   │        │、贓證物庫│
│    │        │          │號碼：1525│        │600、照片 │藝團-聲響設 │-2949元為 │        │：苗栗縣苑│
│    │        │          │5號       │        │349。共計 │備8000。合計│17051元。 │        │裡鎮公所91│
│    │        │          │          │        │2949元。  │22400 元。  │          │        │年度支出票│
│    │        │          │          │        │          │            │          │        │原本、91年│
│    │        │          │          │        │          │            │          │        │度苗栗縣政│
│    │        │          │          │        │          │            │          │        │府公文、96│
│    │        │          │          │        │          │            │          │        │年偵字第10│
│    │        │          │          │        │          │            │          │        │15號偵查卷│
│    │        │          │          │        │          │            │          │        │第215頁。 │
├──┼────┼─────┼─────┼────┼─────┼──────┼─────┼────┼─────┤
│    │        │          │          │        │          │            │          │        │見96年偵字│
│ 8  │91年9月 │91年度中秋│存入苗栗縣│50000 元│子270X80）│苑裡885綜藝 │實際支出金│        │第2271號偵│
│    │21日    │節聯歡晚會│苑裡鎮農會│        │21 600元、│團-場地整理 │額即：    │12,419元│查卷第9頁 │
│    │        │          │（91.10.31│        │印花（袖子│、舞台、清潔│50000元   │        │、贓證物庫│
│    │        │          │）支出傳票│        │）87 、月 │費、音響技術│-37581元為│        │：苗栗縣苑│
│    │        │          │號碼：2031│        │餅（264 盒│、燈光設備  │12419元。 │        │裡鎮公所91│
│    │        │          │5號       │        │X30）7900 │31500元、青 │          │        │年度支出票│
│    │        │          │          │        │元、相片（│山囍餅蛋糕- │          │        │原本、91年│
│    │        │          │          │        │環保）294 │月餅（264X30│          │        │度苗栗縣政│
│    │        │          │          │        │、摸彩券  │）7920元、呂│          │        │府公文、96│
│    │        │          │          │        │300、紅布 │秀川- 柚子  │          │        │年偵字第10│
│    │        │          │          │        │條及電腦割│21600元。合 │          │        │15號偵查卷│
│    │        │          │          │        │字140 0、 │計61020元。 │          │        │第215～216│
│    │        │          │          │        │肉鬆（    │            │          │        │頁。      │
│    │        │          │          │        │30X200）  │            │          │        │          │
│    │        │          │          │        │6000元。合│            │          │        │          │
│    │        │          │          │        │計37581元 │            │          │        │          │
│    │        │          │          │        │。        │            │          │        │          │
├──┼────┼─────┼─────┼────┼─────┼──────┼─────┼────┼─────┤
│    │        │          │          │        │          │            │          │        │見贓證物庫│
│    │        │          │          │        │          │            │受補助金額│        │：苗栗縣苑│
│ 9  │91年10月│91年度慶祝│公庫支票方│20000 元│無該項活動│雅香自助餐店│-實際支出 │20,000元│裡鎮公所91│
│    │6日     │重陽節老人│式給付：支│        │支出經費。│-便當、水果 │金額即：  │        │年度支出票│
│    │        │慶生歌唱聯│票票號ALB1│        │          │、礦泉水共  │20000元-0 │        │原本、91年│
│    │        │歡會活動  │052162 號 │        │          │21375元。   │元為20000 │        │度苗栗縣政│
│    │        │          │          │        │          │            │元。      │        │府公文、96│
│    │        │          │          │        │          │            │          │        │年偵字第10│
│    │        │          │          │        │          │            │          │        │15號偵查卷│
│    │        │          │          │        │          │            │          │        │第216頁： │
│    │        │          │          │        │          │            │          │        │無現金帳紀│
│    │        │          │          │        │          │            │          │        │錄。      │
├──┼────┼─────┼─────┼────┼─────┼──────┼─────┼────┼─────┤
│    │        │          │          │        │          │            │受補助金額│        │見96年偵字│
│ 10 │91年11月│91年度本鎮│存入苗栗縣│30000 元│無該項活動│苑裡885綜藝 │-實際支出 │30,000元│第2271號偵│
│    │30日    │各社區附設│苑裡鎮農會│        │支出經費。│團-舞台、KTV│金額即：  │        │查卷第9頁 │
│    │        │長青學院藝│（91.12.10│        │          │租金、燈光設│30000元-0 │        │、贓證物庫│
│    │        │文活動計畫│）支出傳票│        │          │備30000元、 │元為30000 │        │：苗栗縣苑│
│    │        │          │號碼：2071│        │          │全民體育用品│元。      │        │裡鎮公所91│
│    │        │          │3號       │        │          │社-獎牌12000│          │        │年度支出票│
│    │        │          │          │        │          │元。合計    │          │        │原本、91年│
│    │        │          │          │        │          │42000元。   │          │        │度苗栗縣政│
│    │        │          │          │        │          │            │          │        │府公文、96│
│    │        │          │          │        │          │            │          │        │年偵字第10│
│    │        │          │          │        │          │            │          │        │15號偵查卷│
│    │        │          │          │        │          │            │          │        │第216頁： │
│    │        │          │          │        │          │            │          │        │無現金帳紀│
│    │        │          │          │        │          │            │          │        │錄。      │
├──┼────┼─────┼─────┼────┼─────┼──────┼─────┼────┼─────┤
│    │        │          │          │        │          │育文行-請帖 │          │        │見96年偵字│
│ 11 │91年12月│91年度年末│          │70000 元│無該項活動│、傳單、海報│受補助金額│70,000元│第2271號偵│
│    │27日    │老人才藝表│          │        │支出經費。│10500元、「 │-實際支出 │        │查卷第15頁│
│    │        │演活動    │          │        │          │苑裡885綜藝 │金額即：  │        │、贓證物庫│
│    │        │          │          │        │          │團-飯包、杯 │70000元-0 │        │：苗栗縣苑│
│    │        │          │          │        │          │水5500元、黑│元為70000 │        │裡鎮公所91│
│    │        │          │          │        │          │貓惠自助餐店│元。      │        │年度支出票│
│    │        │          │          │        │          │-舞台架設、 │          │        │原本、91年│
│    │        │          │          │        │          │燈光音響場地│          │        │度苗栗縣政│
│    │        │          │          │        │          │清潔27000元 │          │        │府公文、96│
│    │        │          │          │        │          │」（由上開收│          │        │年偵字第10│
│    │        │          │          │        │          │據項目內容完│          │        │15號偵查卷│
│    │        │          │          │        │          │全顛倒記載，│          │        │第216頁： │
│    │        │          │          │        │          │就收據顯屬偽│          │        │無現金帳紀│
│    │        │          │          │        │          │造乙事更見明│          │        │錄。      │
│    │        │          │          │        │          │瞭）、全民體│          │        │          │
│    │        │          │          │        │          │育用品社-獎 │          │        │          │
│    │        │          │          │        │          │牌21000元、 │          │        │          │
│    │        │          │存入新竹國│        │          │領取車馬費收│          │        │          │
│    │        │          │際商業銀行│        │          │據（共14人）│          │        │          │
│    │        │          │苑裡分行（│        │          │14000元。   │          │        │          │
│    │        │          │92.1.15） │        │          │合計78000元 │          │        │          │
│    │        │          │支出傳票號│        │          │。          │          │        │          │
├──┼────┼─────┤碼：21165 ├────┼─────┼──────┼─────┼────┼─────┤
│    │        │慶祝91年度│號（共14萬│        │          │育文行-請帖 │受補助金額│70,000元│見96年偵字│
│ 12 │91年12月│行憲紀念日│元）      │70000 元│無該項活動│、傳單、海報│-實際支出 │        │第2271號偵│
│    │20日    │民謠歌唱比│          │        │支出經費。│、壁報紙    │金額即：  │        │查卷第15頁│
│    │        │賽        │          │        │          │13200元、黑 │70000元-0 │        │、贓證物庫│
│    │        │          │          │        │          │貓惠自助餐店│元為70000 │        │：苗栗縣苑│
│    │        │          │          │        │          │-飯包杯水飲 │元。      │        │裡鎮公所91│
│    │        │          │          │        │          │料12000元、 │          │        │年度支出票│
│    │        │          │          │        │          │全民體育用品│          │        │原本、91年│
│    │        │          │          │        │          │社-獎杯（大 │          │        │度苗栗縣政│
│    │        │          │          │        │          │、中、小）、│          │        │府公文、96│
│    │        │          │          │        │          │獎牌31800元 │          │        │年偵字第10│
│    │        │          │          │        │          │、苑裡885 綜│          │        │15號偵查卷│
│    │        │          │          │        │          │藝團-燈光音 │          │        │第216～217│
│    │        │          │          │        │          │響舞台24000 │          │        │頁：無現金│
│    │        │          │          │        │          │元。合計8100│          │        │帳紀錄。  │
│    │        │          │          │        │          │0元。       │          │        │          │
├──┴────┴─────┼─────┼────┼─────┼──────┼─────┼────┼─────┤
│       91年度小計         │          │260,000 │支出40530 │            │          │219,470 │          │
│                          │          │元      │元        │            │          │元      │          │
├──┬────┬─────┼─────┼────┼─────┼──────┼─────┼────┼─────┤
│    │        │92年度慶祝│存入苗栗縣│        │          │苑裡885綜藝 │受補助金額│        │見96年偵字│
│ 13 │92年3月4│婦女暨青年│苑裡鎮農會│30000 元│無該項活動│團-舞台、燈 │-實際支出 │30,000元│第2271號偵│
│    │日      │節聯歡晚會│（92.4.7）│        │支出經費。│光、音響1600│金額即：  │        │查卷第10頁│
│    │        │          │支出傳票號│        │          │0元、發稞（ │30000元-0 │        │、贓證物庫│
│    │        │          │碼：21688 │        │          │郭鳳英）1250│元為30000 │        │：苗栗縣苑│
│    │        │          │號        │        │          │元、御廚川菜│元。      │        │裡鎮公所92│
│    │        │          │          │        │          │小吃-粽子   │          │        │年度支出票│
│    │        │          │          │        │          │6000元、利家│          │        │原本、92年│
│    │        │          │          │        │          │珍商店-米粉 │          │        │度苗栗縣政│
│    │        │          │          │        │          │（300份X30）│          │        │府公文、96│
│    │        │          │          │        │          │9000元、育文│          │        │年偵字第10│
│    │        │          │          │        │          │行-請帖摸彩 │          │        │15號偵查卷│
│    │        │          │          │        │          │券宣傳單4100│          │        │第217頁： │
│    │        │          │          │        │          │元。合計3635│          │        │無現金帳紀│
│    │        │          │          │        │          │0元。       │          │        │錄。      │
├──┼────┼─────┼─────┼────┼─────┼──────┼─────┼────┼─────┤
│    │        │          │存入苗栗縣│20000 元│無該項活動│苑裡欣欣昭君│受補助金額│        │見96年偵字│
│ 14 │92年3月 │92年度社區│苑裡鎮農會│        │支出經費。│綜藝團-舞台 │-實際支出 │        │第2271號偵│
│    │15日    │會員民謠歌│（92.5.23 │        │          │6000元、黑貓│金額即：  │20,000元│查卷第10頁│
│    │        │唱比賽    │）支出傳票│        │          │惠自助餐店- │20000元-0 │        │、贓證物庫│
│    │        │          │號碼：    │        │          │飯包1500元、│元為20000 │        │：苗栗縣苑│
│    │        │          │21985 號  │        │          │苑裡885綜藝 │元。      │        │裡鎮公所92│
│    │        │          │          │        │          │團-音響燈光 │          │        │年度支出票│
│    │        │          │          │        │          │13000元。合 │          │        │原本、92年│
│    │        │          │          │        │          │計20500元。 │          │        │度苗栗縣政│
│    │        │          │          │        │          │            │          │        │府公文、96│
│    │        │          │          │        │          │            │          │        │年偵字第10│
│    │        │          │          │        │          │            │          │        │15號偵查卷│
│    │        │          │          │        │          │            │          │        │第217～218│
│    │        │          │          │        │          │            │          │        │頁：無現金│
│    │        │          │          │        │          │            │          │        │帳紀錄。  │
├──┼────┼─────┼─────┼────┼─────┼──────┼─────┼────┼─────┤
│ 15 │92年6月 │92年度端午│          │20000 元│端午節活動│阿英飯店（邵│受補助金額│        │見96年偵字│
│    │1 日    │節包粽子比│          │        │布條860 元│明圳）-     │-實際支出 │        │第2271號偵│
│    │        │賽        │          │        │。        │糯米粽葉    │金額即：  │19,140元│查卷第10頁│
│    │        │          │          │        │          │21100元。   │20000元   │        │、贓證物庫│
│    │        │          │          │        │          │            │-860 元為 │        │：苗栗縣苑│
│    │        │          │          │        │          │            │19140 元。│        │裡鎮公所92│
│    │        │          │          │        │          │            │          │        │年度支出票│
│    │        │          │          │        │          │            │          │        │原本、92年│
│    │        │          │          │        │          │            │          │        │度苗栗縣政│
│    │        │          │          │        │          │            │          │        │府公文、96│
│    │        │          │          │        │          │            │          │        │年偵字第10│
│    │        │          │存入苗栗縣│        │          │            │          │        │15號偵查卷│
│    │        │          │苑裡鎮農會│        │          │            │          │        │第219頁。 │
├──┼────┼─────┤（92.7.1）├────┼─────┼──────┼─────┼────┼─────┤
│ 16 │92年5月 │92年度慶祝│支出傳票號│29000 元│無該項活動│黑貓惠自助餐│受補助金額│        │見96年偵字│
│    │3日     │母親節同樂│碼：22221 │        │支出經費。│店-炒米粉   │-實際支出 │29,000元│第2271號偵│
│    │        │晚會      │號        │        │          │魚丸湯杯水  │金額即：  │        │查卷第10頁│
│    │        │          │          │        │          │6800元、苑裡│29000元-0 │        │、贓證物庫│
│    │        │          │          │        │          │885綜藝團-舞│元為29000 │        │：苗栗縣苑│
│    │        │          │          │        │          │台音響燈光  │元。      │        │裡鎮公所92│
│    │        │          │          │        │          │19500元、鄭 │          │        │年度支出票│
│    │        │          │          │        │          │良吉-場地清 │          │        │原本、92年│
│    │        │          │          │        │          │潔費5000元。│          │        │度苗栗縣政│
│    │        │          │          │        │          │合計31300元 │          │        │府公文、96│
│    │        │          │          │        │          │。          │          │        │年偵字第10│
│    │        │          │          │        │          │            │          │        │15號偵查卷│
│    │        │          │          │        │          │            │          │        │第218～219│
│    │        │          │          │        │          │            │          │        │頁：無現金│
│    │        │          │          │        │          │            │          │        │帳紀錄。  │
├──┼────┼─────┼─────┼────┼─────┼──────┼─────┼────┼─────┤
│ 17 │92年9月 │92年度慶祝│          │        │          │            │          │        │見96年偵字│
│    │8日     │中秋節舉辦│存入新竹國│30000 元│無該項活動│黑貓惠自助餐│受補助金額│30,000元│第2271號偵│
│    │        │聯歡晚會  │際商業銀行│        │支出經費。│店-炒米粉   │-實際支出 │        │查卷第15頁│
│    │        │          │苑裡分行（│        │          │魚丸湯、爌肉│金額即：  │        │、贓證物庫│
│    │        │          │92.10.29）│        │          │、礦泉水134 │30000元-0 │        │：苗栗縣苑│
│    │        │          │支出傳票號│        │          │00元、苑裡  │元為30000 │        │裡鎮公所92│
│    │        │          │碼：23244 │        │          │885綜藝團-場│元。      │        │年度支出票│
│    │        │          │號        │        │          │地布置舞台音│          │        │原本、92年│
│    │        │          │          │        │          │樂21500 元。│          │        │度苗栗縣政│
│    │        │          │          │        │          │合計34900元 │          │        │府公文、96│
│    │        │          │          │        │          │。          │          │        │年偵字第10│
│    │        │          │          │        │          │            │          │        │15號偵查卷│
│    │        │          │          │        │          │            │          │        │第219～220│
│    │        │          │          │        │          │            │          │        │頁：無現金│
│    │        │          │          │        │          │            │          │        │帳紀錄。  │
├──┼────┼─────┼─────┼────┼─────┼──────┼─────┼────┼─────┤
│ 18 │92年10月│92年度守望│          │        │          │            │          │        │見96年偵字│
│    │25日    │相助隊設備│存入新竹國│50000 元│無該項活動│全民體育用品│受補助金額│50,000元│第2271號偵│
│    │        │計畫（冬季│際商業銀行│        │支出經費。│社-冬季制服 │-實際支出 │        │查卷第15頁│
│    │        │制服、短大│苑裡分行（│        │          │（36套X1200 │金額即：  │        │、贓證物庫│
│    │        │衣）      │92.12.31）│        │          │為42000元） │50000元-0 │        │：苗栗縣苑│
│    │        │          │支出傳票號│        │          │、短大衣（35│元為50000 │        │裡鎮公所92│
│    │        │          │碼：24036 │        │          │件X800為    │元。      │        │年度支出票│
│    │        │          │號        │        │          │28000元 ）共│          │        │原本、92年│
│    │        │          │          │        │          │70000元。   │          │        │度苗栗縣政│
│    │        │          │          │        │          │            │          │        │府公文、96│
│    │        │          │          │        │          │            │          │        │年偵字第10│
│    │        │          │          │        │          │            │          │        │15號偵查卷│
│    │        │          │          │        │          │            │          │        │第220～221│
│    │        │          │          │        │          │            │          │        │頁：無現金│
│    │        │          │          │        │          │            │          │        │帳紀錄。  │
├──┼────┼─────┼─────┼────┼─────┼──────┼─────┼────┼─────┤
│ 19 │92年12月│92年度年末│          │        │          │            │          │        │見96年偵字│
│    │24日    │老人才藝表│          │30000 元│無該項活動│金星禮儀社- │受補助金額│30,000元│第2271號偵│
│    │        │演活動    │          │        │支出經費。│舞台燈光音響│-實際支出 │        │查卷第11頁│
│    │        │          │          │        │          │會場佈置    │金額即：  │        │、贓證物庫│
│    │        │          │          │        │          │23000元。元 │30000元-0 │        │：苗栗縣苑│
│    │        │          │          │        │          │員圓-米食   │元為30000 │        │裡鎮公所92│
│    │        │          │          │        │          │12000元。合 │元。      │        │年度支出票│
│    │        │          │          │        │          │計35000元。 │          │        │原本、92年│
│    │        │          │          │        │          │            │          │        │度苗栗縣政│
│    │        │          │          │        │          │            │          │        │府公文、96│
│    │        │          │          │        │          │            │          │        │年偵字第10│
│    │        │          │          │        │          │            │          │        │15號偵查卷│
│    │        │          │          │        │          │            │          │        │第220～221│
│    │        │          │          │        │          │            │          │        │頁：無現金│
│    │        │          │          │        │          │            │          │        │帳紀錄。  │
├──┼────┼─────┤          ├────┼─────┼──────┼─────┼────┼─────┤
│ 20 │92年12月│92年度長青│          │        │          │            │          │        │見96年偵字│
│    │13日    │學苑藝文活│          │20000 元│無該項活動│苑裡885綜藝 │受補助金額│20,000元│第2271號偵│
│    │        │動        │          │        │支出經費。│團-舞台音響 │-實際支出 │        │查卷第11頁│
│    │        │          │          │        │          │燈光21000元 │金額即：  │        │、贓證物庫│
│    │        │          │          │        │          │。          │20000元-0 │        │：苗栗縣苑│
│    │        │          │          │        │          │            │元為20000 │        │裡鎮公所92│
│    │        │          │          │        │          │            │元。      │        │年度支出票│
│    │        │          │          │        │          │            │          │        │原本、92年│
│    │        │          │          │        │          │            │          │        │度苗栗縣政│
│    │        │          │          │        │          │            │          │        │府公文、96│
│    │        │          │          │        │          │            │          │        │年偵字第10│
│    │        │          │          │        │          │            │          │        │15號偵查卷│
│    │        │          │存入苗栗縣│        │          │            │          │        │第220～221│
│    │        │          │苑裡鎮農會│        │          │            │          │        │頁：無現金│
│    │        │          │（93.1.9）│        │          │            │          │        │帳紀錄。  │
├──┼────┼─────┤支出傳票號├────┼─────┼──────┼─────┼────┼─────┤
│ 21 │92年12月│92年度冬至│碼：24311 │        │（92.12.20│            │          │        │見96年偵字│
│    │6日     │增歲搓湯圓│號        │20000 元│）糯米8斗 │中原開元堂- │受補助金額│13,935元│第2271號偵│
│    │        │比賽      │          │        │1920 元、 │糯米團200份 │-實際支出 │        │查卷第11頁│
│    │        │          │          │        │磨漿工資  │（1份2斤）X │金額即：  │        │、贓證物庫│
│    │        │          │          │        │2400元、免│100元為20000│20000元   │        │：苗栗縣苑│
│    │        │          │          │        │洗餐具185 │元、阿英飯店│-6065 元為│        │裡鎮公所92│
│    │        │          │          │        │元、糖薑母│（邵明圳）- │13935元。 │        │年度支出票│
│    │        │          │          │        │140元、杯 │杯水200元。 │          │        │原本、92年│
│    │        │          │          │        │水2箱200元│合計20200元 │          │        │度苗栗縣政│
│    │        │          │          │        │、香皂2打 │            │          │        │府公文、96│
│    │        │          │          │        │400元、瓦 │            │          │        │年偵字第10│
│    │        │          │          │        │斯20公升  │            │          │        │15號偵查卷│
│    │        │          │          │        │460元、沖 │            │          │        │第220頁。 │
│    │        │          │          │        │洗相片360 │            │          │        │          │
│    │        │          │          │        │元。合計  │            │          │        │          │
│    │        │          │          │        │6065元。  │            │          │        │          │
├──┼────┼─────┤          ├────┼─────┼──────┼─────┼────┼─────┤
│ 22 │92年12月│92年度慶祝│          │        │          │            │          │        │見96年偵字│
│    │20日    │聖誕節舉辦│          │20000 元│（92.12.21│臺中聲五洲掌│受補助金額│14,908元│第2271號偵│
│    │        │民俗歌唱土│          │        │）餅乾水果│中劇團-音響 │-實際支出 │        │查卷第11頁│
│    │        │風舞活動  │          │        │834元杯水 │、器材、稅金│金額即：  │        │、贓證物庫│
│    │        │          │          │        │258元、四 │8000元、上發│20000元   │        │：苗栗縣苑│
│    │        │          │          │        │團隊參加車│便利商店-茶 │-5092元為 │        │裡鎮公所92│
│    │        │          │          │        │馬費2000元│水、水果、點│14908元。 │        │年度支出票│
│    │        │          │          │        │、場地費  │心3200元、五│          │        │原本、92年│
│    │        │          │          │        │2000元。合│隊參加車馬費│          │        │度苗栗縣政│
│    │        │          │          │        │計5092元。│12000元。合 │          │        │府公文、96│
│    │        │          │          │        │          │計23200元。 │          │        │年偵字第10│
│    │        │          │          │        │          │            │          │        │15號偵查卷│
│    │        │          │          │        │          │            │          │        │第220頁。 │
├──┴────┴─────┼─────┼────┼─────┼──────┼─────┼────┼─────┤
│                          │          │        │          │            │          │        │          │
│       92年度小計         │          │269,000 │支出120,17│            │          │256,983 │          │
│                          │          │元      │元        │            │          │元      │          │
├─────────────┼─────┼────┼─────┼──────┼─────┼────┼─────┤
│       90-92年總計        │          │702,000 │支出      │            │          │575,541 │          │
│                          │          │元      │126,459 元│            │          │元      │          │
└─────────────┴─────┴────┴─────┴──────┴─────┴────┴─────┘
附錄：本判決論罪科刑法條全文
貪污治罪條例第5 條
有下列行為之一者，處7 年以上有期徒刑，得併科新台幣6 千萬
元以下罰金：
一  意圖得利，擅提或截留公款或違背法令收募稅捐或公債者。
二  利用職務上之機會，詐取財物者。
三  對於職務上之行為，要求、期約或收受賄賂或其他不正利益
    者。
前項第1 款及第2 款之未遂犯罰之。


司法院資訊處製作；財團法人民間司法改革基金會備份。
